【裁判字號】    97,聲判,29
【裁判日期】    971017
【裁判案由】    聲請交付審判
【裁判全文】
臺灣高雄地方法院刑事裁定              97年度聲判字第29號
聲  請  人  甲○○
代  理  人  林敏澤律師
            吳幸怡律師
被      告  乙○○
上列聲請人因被告涉犯業務過失致死案件，不服臺灣高等法院高
雄分院檢察署檢察長駁回再議之處分（97年度上聲議字第1063號
），聲請交付審判，本院裁定如下：
    主  文
聲請駁回。
    理  由
一、聲請交付審判意旨略以： (一)被 告乙○○係址設高雄市新
    興區○○○路72號之「假期飯店」負責人，依其職責係有應
    注意該飯店設施安全義務之人，並能注意，竟不注意而設置
    於該飯店10樓安全門之室外安全梯欄杆高度僅為76公分，遠
    低於法令所訂至少須有1.10公尺之高度，對一般人而言，隨
    時皆有失足墜落之危險，且亦未設置任何防止墜落之設備，
    致聲請人甲○○之子即被害人蔣頂耀於民國96年11月13日下
    午7 時20分許，在天色已暗，視線不佳下，自該處墜落死亡
    ，且與死亡結果具有相當因果關係，因認涉犯業務過失致死
    罪嫌，至於被害人是否精神恍忽，與被告是否有犯嫌無關，
    原處分書及駁回再議之處分遽以推論被害人死亡與安全梯設
    置未符規定之間難認有相當因果關係，即與經驗法則及論理
    法則相悖。 (二)該 飯店10樓之安全門上及周圍並無任何警
    告標示或警語，且安全門係處於隨時得輕易開啟之狀態，縱
    該飯店每樓層均有張貼告示，仍不足以顯示該安全梯之安全
    措施已完備，原處分書遽以推論被告已盡注意義務，認為被
    害人死亡為偶然事件，顯有違誤，因而指摘原不起訴處分及
    駁回再議處分不當，爰依法聲請准予交付審判云云。
二、按聲請人不服上級法院檢察署檢察長認再議為無理由而駁回
    之處分者，得於接受處分書後10日內委任律師提出理由狀，
    向該管第一審法院聲請交付審判。法院認為交付審判之聲請
    不合法或無理由者，應駁回之，刑事訴訟法第258 條之1 、
    第258 之3 第2 項前段分別定有明文。查聲請人以被告涉犯
    業務過失致死罪嫌，向臺灣高雄地方法院檢察署檢察官提出
    告訴，經該署檢察官以97年度偵字第9614號為不起訴處分後
    ，聲請人不服而聲請再議，亦經臺灣高等法院高雄分院檢察
    署檢察長認再議為無理由，以97年度上聲議字第1063號處分
    書駁回再議，聲請人於97年8 月11日收受處分書，並於同年
    月20日向本院聲請交付審判，此經本院調取臺灣高雄地方法
    院檢察署97年度偵字第9614號偵查卷宗核對無誤，並有刑事
    交付審判聲請狀上本院收文章所示日期可憑，是聲請人聲請
    交付審判合於法定程序要件，合先敘明。
三、又刑事訴訟法第258 條之1 規定聲請人得向法院聲請交付審
    判，係對於「檢察官不起訴或緩起訴裁量權」制衡之一種外
    部監督機制，法院僅就檢察官所為不起訴或緩起訴之處分是
    否正確加以審查，以防止檢察機關濫權；依此立法精神，同
    法第258 條第3項 規定法院審查聲請交付審判案件時「得為
    必要之調查」，其調查證據之範圍，自應以偵查中曾顯現之
    證據為限，不可就聲請人新提出之證據再為調查，亦不可蒐
    集偵查卷以外之證據。除認為不起訴處分書所載理由違背經
    驗法則、論理法則或其他證據法則，否則不宜率予裁定交付
    審判。且法院裁定交付審判，即如同檢察官提起公訴使案件
    進入審判程序，是法院裁定交付審判之前提，必須偵查卷內
    所存證據已符合刑事訴訟法第251 條第1 項所定「足認被告
    有犯罪嫌疑」之檢察官應提起公訴之情形，亦即該案件已經
    跨越起訴門檻；否則，縱或法院對於檢察官所認定之基礎事
    實有不同判斷，但如該案件仍須另行蒐證偵查始能判斷應否
    交付審判者，因交付審判審查制度並無如同再議救濟制度得
    為發回原檢察官續行偵查之設計，法院仍應依同法第258 條
    之3 第2 項前段規定，以聲請無理由裁定駁回，合先敘明。
    又法院於審查交付審判之聲請有無理由時，除認為告訴人所
    指摘不利被告之事證未經檢察機關詳為調查或斟酌，或不起
    訴處分書所載理由違背經驗法則、論理法則或其他證據法則
    者外，不宜率予交付審判（法院辦理刑事訴訟案件應行注意
    事項第118 項參照）。至上開所謂告訴人所指摘不利被告之
    事證未經檢察機關詳為調查，係指告訴人所提出請求調查之
    證據，檢察官未予調查，且若經調查，即足以動搖原偵查檢
    察官事實之認定及處分之決定，倘調查結果，尚不足以動搖
    原事實之認定及處分之決定者，仍不能率予交付審判。
四、經查：
(一)聲請人原告訴意旨略以：被告係該飯店負責人，依其職責為
    應注意設施安全之人，竟疏於注意，設置系爭安全梯欄杆扶
    手高度竟僅有70公分，違反內政部建築技術規則建築設計施
    工編第38條規定之1.10公尺，致被害人於案發時間，自該處
    墜樓而掉落至該飯店2 樓之倉庫鐵皮屋頂上，致受有顱骨開
    放性骨折併撕裂傷、左右眶部瘀血、全身多處挫擦傷等傷害
    ，經送醫後，仍於96年11月13日20時10分許宣告急救無效不
    治死亡，因認被告涉犯刑法第276 條第2 項之業務過失致死
    罪嫌云云。
(二)臺灣高雄地方法院檢察署檢察官偵查終結後認為：訊據被告
    堅決否認有何上開犯行，辯稱：伊接手時，工安跟其他安全
    檢查均合格，且該飯店上下樓層有電梯及室內樓梯，該安全
    梯未開放等語。經查：被害人於上揭時、地墜樓時，該安全
    梯欄杆高度為76公分，有高雄市政府警察局新興分局於96年
    11月26日拍攝之照片2 紙在卷足參，是其顯未達規定之1.10
    公尺之高度，惟該安全梯僅於緊急事故時供房客逃生之用，
    平時安全門係關閉不可供房客任意使用，且於每樓層均有張
    貼告示告知房客安全梯之使用方法一情，業據證人即該飯店
    員工黃瑞光、張麗華、黃玉雪於警方查訪時證述明確，並有
    高雄市政府警察局新興分局查訪紀錄表3 紙附卷可稽，核與
    被告所辯相符。再者，警方於搜查被害人所入住之系爭飯店
    102 號房時，發現該房間內有3 包疑似有毒品殘渣之夾鍊袋
    及吸食器，有現場照片3 張在卷可憑，且經勘驗於假期飯店
    10樓之監視器錄影光碟，被害人於案發時間，竟坐在系爭飯
    店10樓之走道上，下半身僅著四角內褲，身體不停的扭動，
    起身後搖搖晃晃地走向安全梯方向，且表情怪異，其精神狀
    態顯不正常，有勘驗報告書1 份、監視器錄影擷取照片10張
    在卷足參。是以，該安全梯並非提供與房客平時使用，被害
    人係因吸食毒品後精神狀態恍惚而自該處安全梯墜落，堪信
    被告就上揭安全梯之設置、維護及修繕與死者蔣頂耀之死亡
    結果間，並無相當因果關係，揆諸前揭最高法院判例要旨，
    尚難遽認被告有何業務過失致死罪嫌，爰為不起訴處分。
(三)又聲請人聲請再議意旨雖略以： (1)該安全梯位於10樓室外
    ，扶手為欄杆式，稀疏排列，高度僅76公分，尚不及一般人
    大腿高度，加以案發時天色已暗，又無燈光，被害人可能因
    為視線不佳而失足，又因欄杆無法阻擋而墮落，是原檢察官
    認係偶發事件，未免速斷； (2)聲請人依現場拍攝之照片所
    示，該處安全門上及周圍並無任何警告標示或警語，且安全
    門係處於隨時得輕易開啟之狀態，豈能遽以推論被害人打開
    安全門至安全梯，係偶發事件而與被告之設施維護無相當因
    果關係； (3)該安全梯僅76公分，遠低於法令所定最低標準
    ，被告為經營者，自應對其場所之安全性負注意義務，其應
    注意而不注意，致被害人失足墮落，其過失與死亡結果有相
    當因果關係，原檢察官未調查被害人是否確有吸毒，即推論
    被害人疑似吸毒，精神恍惚墜樓而為偶發事件，實難令人甘
    服； (4)被告案發至今，除不願賠償外，更拒絕申請飯店所
    投保之公共意外責任理賠金，完全未盡法律及道義責任等語
    。而臺灣高等法院高雄分院檢察署駁回聲請人再議理由略謂
    ：(1)該飯店之安全梯平時安全門係關閉，且於每樓層均有
    張貼告示，業據證人黃瑞光、張麗華、黃玉雪於警方查訪時
    證述明確，並有高雄市政府警察局新興分局查訪紀錄表及假
    期飯店逃生門現場照片附卷可稽，足見該安全梯設於室外，
    確係供該飯店逃生緊急疏散使用，且已張貼使用標示於安全
    門上，自難認被告有何過失可言； (2)警方於被害人入住之
    102 號房間內，搜得3 包疑似有毒品殘渣之夾鍊袋及吸食器
    ，有現場照片3 張在卷可憑。參之勘驗假期飯店10樓之監視
    器錄影光碟結果，顯示被害人於案發時，一人坐於假期飯店
    10樓之走道上，下半身僅著四角內褲，身體不停的扭動，起
    身後搖搖晃晃地走向安全梯方向，表情怪異，其精神狀態顯
    不正常等情，有勘驗報告書、監視器錄影照片可稽，足見蔣
    頂耀有疑似吸毒情形。安全梯欄杆雖未達規定之高度，然被
    害人行至該安全門前，於監視器內既顯示精神有不正常狀態
    ，是被害人於此精神狀態下恍惚步行至該處，自行開啟逃生
    安全門，不慎失足墮落，自屬可能，尚難遽以該安全梯之設
    置未達規定之高度，即認其死亡與該安全梯設置未符規定之
    高度，有相當因果關係，而認被告涉有業務過失致死罪嫌，
    原檢察官認其犯罪嫌疑不足，而依法為不起訴處分，核無不
    合，聲請人聲請再議，核無理由，應予駁回。
五、按刑法上之過失，其過失行為與結果間，在客觀上有相當因
    果關係始得成立。所謂相當因果關係，係指依經驗法則，綜
    合行為當時所存在之一切事實，為客觀之事後審查，認為在
    一般情形下，有此環境、有此行為之同一條件，均可發生同
    一之結果者，則該條件即為發生結果之相當條件，行為與結
    果即有相當之因果關係。反之，若在一般情形下，有此同一
    條件存在，而依客觀之審查，認為不必皆發生此結果者，則
    該條件與結果不相當，不過為偶然之事實而已，其行為與結
    果間即無相當因果關係，最高法院76年台上字第192 號判例
    意旨參照。經本院調閱原偵查卷宗，審核結果，認為聲請人
    上開聲請交付審判之理由，均經檢察官於前開不起訴處分書
    及駁回再議處分書內詳細論列說明，核與全偵查卷內現有之
    卷證資料，並無不合，並針對聲請意旨詳述本院心證如下：
(一)該安全梯該安全梯扶手高度雖僅76公分，然欄杆排列整齊，
    杆徑甚粗，無鏽蝕狀況，梯面甚寬，梯上亦無堆置雜物，此
    有告訴卷所附照片4 張（見臺灣高雄地方法院檢察署96年度
    他字第9663號卷第6 、7 頁）可憑，且材質為金屬鐵製，業
    據證人黃瑞光結證明確（同他卷第26頁），對一般人均不至
    有何危險，是聲請意旨認一般人皆有失足墜落之危險，尚難
    採信。
(二)該飯店之安全梯平時安全門係關閉，且有張貼告示，業據證
    人黃瑞光、張麗華、黃玉雪於警方查訪時證述明確，此有高
    雄市政府警察局新興分局查訪紀錄表及假期飯店逃生門現場
    照片（同他卷第19至22頁）附卷可稽，且該飯店上下樓層係
    使用室內樓梯與電梯作通行，有高雄市政府工務局建築物防
    火避難設施與設備安全檢查申報結果通知書1 份（見同他卷
    第66頁）附卷可稽，復據被告供稱明確（見上開他卷第31頁
    ），足見該安全梯確係供該飯店逃生緊急疏散使用，且已張
    貼使用標示於安全門上，平時不供使用。聲請人雖認該飯店
    內並無警語，並提出告訴狀所附照片2 紙（見上揭他卷第5
    頁）為憑，然該照片僅能顯示此範圍內並無警語，尚難以推
    翻上揭證人所述及現場照片之真實性，是聲請意旨此項質疑
    ，亦難以採信。
(三)被害人於96年11月13日下午7 時20分許前，係住在該飯店10
    2 號房，而該房內留有已使用過殘留疑似第二級毒品安非他
    命殘渣之夾鍊袋3 只與吸食器等物，此有高雄市政府警察局
    新興分局偵查隊現場照片示意圖1 份（見臺灣高雄地方法院
    檢察署96年度相字第1995號卷10至20頁），又被害人於同日
    下午7 時許，在該飯店10樓之走道上，下半身僅著四角內褲
    ，身體不停的扭動，起身後搖搖晃晃地走向安全梯方向，且
    表情怪異，其精神狀態顯不正常，亦有監視器錄影擷取照片
    10張在卷足參（見臺灣高雄地方法院檢察署97年度偵字9614
    號卷第17至19頁）。再被害人死亡後經法醫勘驗結果發現其
    右手手腕處有疑似針孔痕跡，有臺灣高雄地方法院檢察署法
    醫診斷書1 份（上揭相卷第48頁）可憑，參以被害人前曾因
    多次施用毒品案件，經臺灣高雄地方法院檢察署檢察官偵查
    及經本院審理（88年度毒偵字第2718號、89年度毒偵字第41
    62號、91年度毒偵字第4158號、96年度毒偵字第10747 號）
    ，是縱檢察官未將被害人當日尿液或遺留之疑似安非他命粉
    末送驗，自上揭證據以觀，堪認被害人確有因施用毒品而呈
    現精神狀況不穩定現象之極高度可能性。聲請意旨謂檢察官
    遽以推論被害人墜落非常態顯有違誤云云，尚無可採。
(四)聲請人末謂被告案發至今未盡法律及道義責任等語，然被告
    業經不起訴處分確定，本院審酌上情亦認檢察官所為處分尚
    難認有何不當，已如上述，則被告在刑事法上要屬無責，至
    道義責任則不在本院斟酌之列。
(五)綜上所述，前開不起訴處分及駁回再議理由暨事證，經本院
    調閱前開卷證核閱屬實。此外，綜觀全卷，尚無其他不利被
    告之事證未經檢查機關調查或斟酌。而檢察官為不起訴處分
    之理由，認為被告所為與被害人之死亡結果間，並無相當因
    果關係，參照上揭判例意旨說明，亦無違背經驗法則、論理
    法則或其他證據法則之情事，本院因認本件並無「告訴人所
    指摘不利被告之事證未經檢察機關詳為調查或斟酌，或不起
    訴處分書所載理由違背經驗法則、論理法則或其他證據法則
    」等得據以交付審判之事由存在。從而，本件聲請為無理由
    ，應予駁回。
七、據上論斷，依刑事訴訟法第258 條之3 第2 項前段，裁定如
    主文。
中    華    民    國    97    年    10    月    17    日
                  刑事第十庭  審判長法  官  莊松泉
                                    法  官  顏銀秋
                                    法  官  李俊霖
不得抗告。
以上正本證明與原本相同。
中    華    民    國    97    年    10    月    17    日
                                    書記官  武凱葳


司法院資訊處製作；財團法人民間司法改革基金會備份。
